【裁判字號】    92,裁,1542
【裁判日期】    921030
【裁判案由】    綜合所得稅
【裁判全文】
最  高  行  政  法  院  裁  定                  九十二年度裁字第一五四二號
    抗  告  人  甲○○
右抗告人因與相對人財政部臺灣省北區國稅局間綜合所得稅事件，對於中華民國九十
一年七月二十五日臺北高等行政法院九十年度訴字第四二六三號裁定提起抗告，本院
裁定如左︰
    主  文
抗告駁回。
抗告訴訟費用由抗告人負擔。
    理  由
一、按訴願之提起，應自行政處分達到或公告期滿之次日起三十日內為之。為訴願法
    第十四條第一項所明定。若逾越三十日之不變期間而提起訴願，即為法之所不許
    。
二、本件抗告人因綜合所得稅事件，循序提起行政訴訟。原法院以抗告人係於八十九
    年十二月十九日收受相對人之處分書（八十九年十二月七日北區國稅法第000
    00000號復查決定），此有收件回執附原處分卷可稽，抗告人雖謂上開送達
    非其本人或其妻子所收受，不生合法送達之效力云云，然查該送達地址為抗告人
    自行陳報之住所，簽收處復有抗告人所開設診所之門診章，顯然送達之文書為其
    診所之受僱人所收受，當然已生合法送達之效力。則抗告人提起訴願之期間，應
    自八十九年十二月二十日起算，扣除在途期間三日，至九十年一月二十一日屆滿
    ，因該末日適為星期日，又一月二十二日至一月二十八日為農曆除夕、春節及周
    休之連續假日，依規定以其次星期一﹙即九十年一月二十九日﹚代之，而抗告人
    遲至九十年二月一日始向財政部提起訴願，有財政部收文日戳可按，訴願決定以
    其訴願已逾法定不變期間，不予受理，自無不合。抗告人復對之提起行政訴訟，
    顯非合法，而予駁回。抗告人雖以原裁定所稱「門診章」僅限於門診使用，並未
    授權任何人使用於簽收法院文件，不能遽認係抗告人之受僱人所收受，是以本件
    相對人之復查決定書並未合法送達抗告人，原裁定遽認抗告人遲誤訴願不變期間
    ，駁回起訴，有適用法則不當之違法云云。查抗告人於申請復查時即載明其住址
    為「桃園縣復興鄉○○村○○路三十二號」，本件復查決定書亦按該址送達，並
    蓋有抗告人之門診章。按公文程式條例第十三條規定，機關致送人民之公文，得
    準用民事訴訟法有關送達之規定，而依民事訴訟法第一百三十七條第一項規定，
    送達於住居所、事務所或營業所不獲會晤應受送達人者，得將文書付與有辨別事
    理能力之同居人或受僱人，本件該接收復查決定書之人員，應視為抗告人之同居
    人或受僱人，抗告人稱其門診章未授權任何人使用於簽收法院文件云云，洵無足
    採。至訴願法第八十條第一項前段固規定訴願因逾越法定期限，決定駁回時，若
    原處分顯屬違法或不當者，原處分機關或其上級機關得依職權撤銷或變更之。惟
    此項規定係賦予原處分機關或其上級機關對於顯然違法或不當而已確定之行政處
    分，得本於行政監督功能，依職權予以變更或撤銷而已。訴願機關如不認原行政
    處分有顯然違法或不當情事而決定駁回時，自無庸於決定書另說明不能適用該項
    之理由，抗告人亦不得執訴願決定未適用該項為由提起行政訴訟。且本件訴願決
    定業已指明原復查決定並無訴願法第八十條第一項前段所定情事。原裁定並無不
    合，抗告意旨求予廢棄，非有理由。
三、依行政訴訟法第一百零四條、民事訴訟法第九十五條、第七十八條，裁定如主文
    。
中    華    民    國    九十二      年      十        月      三十      日
                    最 高 行 政 法 院  第 五 庭
                                審 判 長 法  官      徐  樹  海
                                         法  官      廖  宏  明
                                         法  官      鄭  淑  貞
                                         法  官      林  家  惠
                                         法  官      林  茂  權
右  正  本  證  明  與  原  本  無  異
                                         法院書記官  阮  桂  芬
中    華    民    國    九十二      年      十        月      三十      日


司法院資訊處製作；財團法人民間司法改革基金會備份。
